【裁判字號】    97,訴,2085
【裁判日期】    980326
【裁判案由】    侵權行為損害賠償
【裁判全文】
臺灣高雄地方法院民事判決              97年度訴字第2085號
原      告  丙○○
被      告  甲○○
                      之1
上列當事人間因過失傷害等案件，經原告提起刑事附帶民事訴訟
，請求損害賠償（97年度審交簡附民字第76號），由本院刑事庭
裁定移送前來，經本院於民國98年3 月12日言詞辯論終結，判決
如下：
    主      文
被告應給付原告新臺幣參拾捌萬零捌拾元，及自民國九十七年七
月九日起至清償日止，按年息百分之五計算之利息。
原告其餘之訴駁回。
訴訟費用由被告負擔五分之四，其餘由原告負擔。
本判決第一項得假執行。惟被告如提出新臺幣參拾捌萬零捌拾元
為原告供擔保，得免為假執行。
    事實及理由
一、訴狀送達後，原告不得將原訴變更或追加他訴，但擴張或減
    縮應受判決事項之聲明者，不在此限，民事訴訟法第255 條
    第1 項第3 款定有明文。原告起訴請求被告給付新台幣（下
    同）621,680 元，及自起訴狀繕本送達翌日起至清償日止，
    按年息5%計算之利息（見附民卷第2 頁），嗣於本院審理中
    ，就其不能工作期間之薪資損失自6 個月縮減為3 個月（見
    本院卷第73頁），核其所為係屬應受判決事項聲明之減縮，
    揆諸前引規定，係屬有據。
二、原告主張：被告於民國96年11月12日清晨6 時20分許，酒後
    駕駛車號XIU-136 號重型機車，沿高雄縣鳳山市○○路由東
    往西方向行駛，接近中安街口時，疏未注意車前狀況，且未
    與前車保持安全距離，而追撞前方同向行駛，由原告騎乘之
    車號YPS-269 號輕型機車（下稱系爭事件），致原告受有頭
    部外傷、四肢多處擦傷、上顎假牙移位瓷粉斷裂、齒槽骨斷
    裂等傷害，因此支出牙套及口腔診療費用18,240元、未來植
    牙所需費用210,000 元、3 個月不能工作之薪資損失51,840
    元，暨精神上損害200,000 元，合計480,080 元。為此，爰
    依民法第184 條第1 項前段、第193 條、第195 條規定之侵
    權行為法律關係，提起本件訴訟等情。並聲明：被告應給付
    原告480,080 元，及自起訴狀繕本送達翌日起至清償日止，
    按年息5%計算之利息。
三、被告則以：其就系爭事件雖有酒後駕車及疏未注意車前狀況
    、保持安全距離等過失，惟原告所受傷害以裝置假牙之方式
    即可回復，而無植牙之必要，原告主張因此3 個月不能工作
    ，亦應舉證以實其說，況原告主張之慰撫金亦有過高，應予
    酌減等語置辯。並聲明：(一)原告之訴駁回。(二)如受不利判決
    ，願供擔保請准免為假執行。
四、本件不爭執事項如下：
  (一)被告於96年11月12日清晨6 時20分許，酒後駕駛車號XIU-13
    6 號重型機車，沿高雄縣鳳山市○○路由東往西方向行駛，
    接近中安街口時，疏未注意車前狀況，且未與前車保持安全
    距離，而追撞前方同向行駛，由原告騎乘之車號YPS-269 號
    輕型機車，致原告受有頭部外傷、四肢多處擦傷、上顎假牙
    移位瓷粉斷裂、齒槽骨斷裂等傷害。
  (二)被告前開酒後駕車及過失傷害犯行，經本院以97年度審交簡
    字第1391號判決（下稱97審交簡1391號）各判處有期徒刑2
    月，定應執行刑有期徒刑3 月，並經本院以97年度交簡上字
    第199 號（下稱97交簡上199 號）判決駁回上訴確定。
  (三)原告已領取強制汽車責任保險金8,181元。
  (四)原告裝置右上顎3 顆假牙牙套支出費用18,240元。
  (五)原告在KTV工作每月薪資為17,280元。
五、本件爭點為：(一)原告是否有植牙之必要？若有，需費若干？
    (二)原告是否因系爭事故致3 個月不能工作？所受損害數額若
    干？(三)原告請求之精神慰撫金數額以何為適當？(四)原告依侵
    權行為之法律關係，得請求被告損害賠償之數額為何？茲分
    述如下：
  (一)原告是否有植牙之必要？若有，需費若干？
  1.原告因系爭事件受有上顎齒槽骨斷裂之傷害，並於96年11月
    13日住院，於96年11月14日施行手術，於96年11月16日出院
    ，又其左上顎正中、側門牙及大齒因牙齒破裂須予拔除，惟
    倘以傳統固定牙橋之方式治療，須破壞太多自然牙，而需植
    牙；至於右側3 顆牙於治療完成後約1 個月即可做假牙等情
    ，有國軍高雄總醫院診斷證明書、英國皇家牙科醫院診斷證
    明書在卷可稽（見本院卷第30頁、第29頁、第60頁），足認
    原告確有植牙之必要。被告固辯稱：原告所受牙齒脫落之傷
    害，既得以施作假牙之方式回復，即非有植牙之必要云云，
    惟本院審酌原告所受左上顎3 顆牙齒破裂之傷害，應循對原
    告損害最小之方式回復之，經考量原告左上顎所拔除正中門
    牙及側門牙對原告之顏面相貌及日常生活社交影響較大，採
    植牙之方式修復，對原告既有自然牙所生之破壞較施作假牙
    少，業據醫師診斷如前，足認植牙係屬損害最小之必要修復
    方式，被告前開辯解尚非可採。
  2.原告所受左上顎正中、側門牙及大齒破裂之傷害，經拔除上
    開破裂牙齒後，約3 至6 個月時間可以植牙，需費210,000
    元，有國軍高雄總醫院診斷證明書、英國皇家牙科診所診斷
    證明書可憑（見本院卷第29頁、第31頁），原告主張因植牙
    須增加生活費用支出210,000 元，係有理由。
  (二)原告是否因系爭事故致3 個月不能工作？所受損害數額若干
    ？
  1.原告主張其原於KTV 從事坐檯工作，但因系爭事故牙齒斷裂
    ，致口齒不清、影響容貌，無法工作，而受有3 個月不能工
    作之損失乙節，業據證人即原告之房東乙○○證稱：原告回
    到租屋處時，身上有傷，臉上也有傷，有稍微浮腫，從正面
    可以很明顯看出原告上排牙齒都脫落了，講話也聽不清楚，
    要多問幾次才聽得懂，待原告做完前面3 顆假牙後，講話才
    比較清楚，那段期間原告本來在KTV 工作，但因牙齒脫落了
    ，從正面觀看其外貌有受影響，且口齒不清，所以無法工作
    ，因原告沒錢作假牙，伊又借錢給原告做牙齒等語（見本院
    卷第81至82頁），佐以原告完成3 顆假牙裝置之時點為97年
    4 月14日，有國軍高雄總醫院醫療費用明細收據為憑（見本
    院卷第33頁），是以原告主張其自96年11月12日系爭事故發
    生時起3 個月（即迄96年2 月12日止），有無法工作情事，
    核與前開證據相符，應堪採信。
  2.原告於KTV 工作期間，每月收入為17,280元，為兩造所不爭
    執，故原告因系爭事故受傷，致3 個月不能工作之薪資損失
    為51,840元（即17,280×3＝51,840）。
  (三)原告請求之精神慰撫金數額以何為適當？
  1.按精神慰撫金之酌定，除原告所受之傷害程度外，尚應審酌
    兩造之身份地位、學識經歷、財產狀況及原告痛苦程度等節
    以定之。
  2.經查，原告為高職畢業，原在KTV 從事坐檯工作，每月收入
    17,280元，自97年4 月中旬起，則在舞廳擔任櫃檯人員，每
    月薪資19,000元，名下有汽車2 部；被告則為國中畢業，受
    僱於機車行，每月薪資21,000元，其名下除存款利息所得外
    ，並無其他財產，業據兩造陳報在卷，並有稅務電子閘門財
    產所得調件明細表為憑（見本院卷第35頁背面、第14至15頁
    、第16頁），本院復審酌原告因系爭事故所受傷害程度、休
    養期間久暫，及原告日後植牙至完成治療約須6 個月期間等
    情（見本院卷第60頁診斷證明書），認原告請求之精神慰撫
    金以100,000元為適當，逾此範圍之請求尚屬無據。
  (四)原告依侵權行為之法律關係，得請求被告損害賠償之數額為
    何？
  1.按因故意或過失，不法侵害他人之權利者，負損害賠償責任
    。不法侵害他人之身體或健康者，對於被害人因此喪失或減
    少勞動能力或增加生活上之需要時，應負損害賠償責任。不
    法侵害他人之身體、健康、名譽、自由、信用、隱私、貞操
    ，或不法侵害其他人格法益而情節重大者，被害人雖非財產
    上之損害，亦得請求賠償相當之金額。民法第184 條第1 項
    前段、第193 條第1 項、第195 條第1 項前段分別定有明文
    。被告因過失肇致系爭事故，致原告受有損害，為兩造所不
    爭執，揆諸前引規定，被告自應對原告負賠償之責，從而原
    告得請求被告賠償之數額為施作3 顆假牙之費用18,240元、
    植牙3 顆之費用210,000 元、3 個月不能工作之損失51,840
    元及精神慰撫金100,000元，合計380,080元。
  2.至於原告因系爭事故所受傷害須支出之醫療費用（不含裝置
    假牙及植牙）業經汽車強制責任險理賠保險金8,181 元以為
    支應乙節，據原告陳報在卷，並有醫療費用收據、存摺影本
    為憑（見本院卷第22至25頁、第27頁），上開費用不在原告
    請求之列（見本院卷第35頁背面），故本件再無扣除汽車強
    制責任險理賠保險金之必要，併此敘明。
六、綜上所述，原告依民法第184 條第1 項前段、第193 條及第
    195 條規定，請求被告給付380,080 元，及自起訴狀繕本送
    達翌日即97年7 月9 日起至清償日止，按年息5%計算之利息
    ，係有理由，應予准許，逾此範圍之請求，則無理由，應予
    駁回。
七、按所命給付之金額未逾50萬元之判決，法院應依職權宣告假
    執行，民事訴訟法第389 條第1 項第5 款定有明文，本件判
    決第1 項所命給付金額未逾50萬元，爰依前開規定，依職權
    宣告假執行。被告陳明願供擔保，請准宣告免為假執行，經
    核於法並無不符，爰酌定相當之擔保金額宣告之。
據上論結，原告之訴為一部有理由，一部無理由，依民事訴訟法
第79條、第389 條第1 項第5 款、第392 條第2 項，判決如主文
。
中    華    民    國    98    年    3     月    26    日
                  民事第五庭  法  官  賴文姍
正本係照原本作成。
如不服本判決，應於送達後20日內，向本院提出上訴狀並表明上
訴理由，如於本判決宣示後送達前提起上訴者，應於判決送達後
10日內補提上訴理由書（須附繕本）。
中    華    民    國    98    年    3     月    26     日
                              書記官  林秀珍


司法院資訊處製作；財團法人民間司法改革基金會備份。
